最高法院刑事判決　　　　　　九十六年度台上字第五三九三號
上　訴　人　甲○○
選任辯護人　陳博文律師
上列上訴人因妨害性自主案件，不服台灣高等法院中華民國九十
四年三月十五日第二審判決（九十三年度少連上訴字第八七號，
起訴案號：台灣新竹地方法院檢察署九十二年度偵字第五二七０
號），提起上訴，本院判決如下：
    主  文
上訴駁回。
    理  由
按刑事訴訟法第三百七十七條規定，上訴於第三審法院，非以判
決違背法令為理由，不得為之。是提起第三審上訴，應以原判決
違背法令為理由，係屬法定要件。如果上訴理由狀並未依據卷內
訴訟資料，具體指摘原判決不適用何種法則或如何適用不當，或
所指摘原判決違法情事，顯與法律規定得為第三審上訴理由之違
法情形，不相適合時，均應認其上訴為違背法律上之程式，予以
駁回。本件上訴人甲○○上訴意旨略稱：(一)、果若如被害人Ａ女
（姓名、年籍資料詳卷）所言，Ａ女與上訴人係經由網路交友而
認識，案發當日初次見面，上訴人一見面在其汽車上即抱住Ａ女
並吻Ａ女，Ａ女緊張即稱要買東西而下車，則Ａ女為何又再度上
車，如上訴人違反Ａ女之意思而以手指戳進Ａ女之陰道，Ａ女為
何不在人來人往之大馬路上呼救，事後又再度與上訴人見面，足
見Ａ女所言有違常情。(二)、Ａ女於偵查中稱上訴人以手插入其陰
道內，伊不知時間持續多久云云；Ａ女於第一審陳稱伊不確定上
訴人有無以手插入伊陰道內，僅有怪怪的感覺，當時伊不會痛、
沒有流血及流奇怪之液體等語；證人即承辦警員李○○於第一審
證稱：警詢時上訴人只說有撫摸Ａ女胸部、下體，沒有說以手指
或陰莖插入等語，均足證無法確認上訴人有以手指進入Ａ女之陰
道。署立新竹醫院函覆原審法院稱Ａ女在該院檢查時未稱上訴人
有撫摸其陰蒂等語；證人即新竹市政府社會局社工員葉○○於原
審證稱：署立醫院醫師說正常的撫摸都會摸到陰部，法院要醫師
全部重新鑑定，醫師無法處理等語。亦可證上訴人應是觸摸Ａ女
陰道口附近，才合情理。然原判決單憑Ａ女之片面指述，認上訴
人之手指插入Ａ女之性器內，其認事採證顯然違法。(三)、上訴人
之認知，陰蒂是在陰道外部，不在裡面，Ａ女於原審亦表示願意
到署立新竹醫院檢查其陰蒂是否外露，原審就此未依職權函請檢
驗調查，有調查未盡之違法等語。
惟查證據之取捨、證據證明力之判斷，以及事實有無之認定，屬
事實審法院之職權，苟其取捨、判斷與認定，並不違背論理法則
及經驗法則，即不容任意指為違法，而執為適法之第三審上訴理
由。本件原審認定上訴人有原判決所載基於性交之犯意，於擁抱
、親吻十四歲以上未滿十六歲之Ａ女時，以手伸入Ａ女之褲內，
將手指進入Ａ女之性器撫摸Ａ女之陰蒂而為性交之犯行，係以上
訴人於警詢時坦承有以手指撫摸Ａ女之陰蒂之行為；證人即承辦
本案警員李○○於第一審亦證稱上訴人於警詢有供認以手撫摸Ａ
女之陰道口、陰蒂之行為等語；Ａ女亦指述上訴人確有以手伸入
其褲內摸其下體之行為，雖其稱上訴人以手指戳進其陰道云云，
但Ａ女於第一審又稱不確定上訴人之手指是否有插入陰道內，僅
感覺怪怪的等語，故應認上訴人係以手指撫摸Ａ女之陰蒂，未以
手指插入陰道內。Ａ女為十四歲以上未滿十六歲之人，有其年籍
資料在卷可稽，Ａ女於偵查中稱有告知上訴人其年齡等語；上訴
人於警詢及偵查中亦供稱知悉Ａ女就讀國中三年級等語，足見上
訴人知悉Ａ女為十四歲以上未滿十六歲之人。按以性器以外之其
他身體部位或器物進入他人之性器、肛門之性侵入行為，亦屬性
交之行為，刑法第十條第五項第二款定有明文，而女性生殖器之
大陰唇之中間凹陷處有二個較小之皮膚皺褶為小陰唇，小陰唇上
部包圍著陰蒂，上訴人以手指進入Ａ女之性器陰唇內撫摸其陰蒂
之行為，自屬性交之行為。核上訴人所為，係犯刑法第二百二十
七條第三項之對於十四歲以上未滿十六歲之女子為性交之行為罪
，於法定刑內量處其刑，已詳其所憑證據及認定之理由。並指
駁說明上訴人否認犯罪，所辯為不可採信之理由。所為論斷均有
卷存證據資料可資覆按。上訴意旨雖指摘原判決違法云云，惟查
原判決並未採信Ａ女所指上訴人有以手指插入其陰道內之指述，
上訴意旨以Ａ女指稱上訴人以手指插入其陰道之陳述，與事實不
符為由，指摘原判決違法，自非合法之上訴理由。證人李○○於
第一審已證述上訴人於警詢時已坦承有以手撫摸Ａ女性器之陰道
口、陰蒂之行為，上訴人於警詢中亦供認以手指撫摸Ａ女之陰蒂
，而陰蒂被小陰唇包住，上訴人以手指撫摸Ａ女之陰蒂行為，自
係以手指進入Ａ女性器之性交行為，原判決已說明其論斷之理由
，並非僅以Ａ女之指述，認定上訴人犯罪，上訴意旨否認有撫摸
Ａ女陰蒂犯行，為事實上之爭辯，並謂原判決僅以Ａ女之指述，
遽認上訴人犯罪云云，亦非依據卷內資料執為指摘之適法之上訴
理由。原審曾函請署立新竹醫院檢查Ａ女之陰蒂有無肥大外露之
情狀，惟Ａ女之家屬以恐對Ａ女造成二度傷害為由，不願接受此
項檢查，有該院九十四年一月十二日新醫歷字第０九四００００
０四六號函在卷可稽，而上訴人亦未聲請為此項鑑定，上訴人在
原審憑空指稱Ａ女之陰蒂可能外露云云，為原審所不採，原審認
不須就此再行調查，此為調查證據職權及認事之合法行使，尚難
指有調查未盡之違法。至於其他上訴意旨均係就原審認事、採證
職權之合法行使，以及原判決已論列說明之事項，依憑己見，任
意指摘為違法，殊與法律規定得為第三審上訴理由之違法情形不
相適合，衡以前開說明，其上訴為違背法律上之程式，應予駁回
。
據上論結，應依刑事訴訟法第三百九十五條前段，判決如主文。
中    華    民    國  九十六  年    十    月   十一   日
                      最高法院刑事第八庭
                          審判長法官  陳  正  庸
                                法官  賴  忠  星
                                法官  林  開  任
                                法官  宋      祺
                                法官  吳  昆  仁
      本件正本證明與原本無異
                                      書  記  官
中    華    民    國  九十六  年    十    月  二十二  日
                                                      Ｑ